臺灣高等法院臺南分院刑事判決　　　　96年度交上易字第44號
上　訴　人
即　被　告　甲○○
選任辯護人　張雯峰　律師
　　　　　　奚淑芳　律師
上列上訴人因過失致死等案件，不服臺灣嘉義地方法院95年度交
易字第136號中華民國95年11月13日第一審判決（起訴案號：臺
灣嘉義地方法院檢察署95年度偵字第3248、3640號），提起上訴
，本院判決如下：
    主  文
上訴駁回。
    事  實
一、甲○○前於民國九十一年間曾因公共危險等案件，經臺灣嘉
    義地方法院以九十一年度交易字第二六二號判處應執行有期
    徒刑五月，如易科罰金，以銀元三百元折算一日確定，於九
    十二年十二月八日執行完畢。詎仍不知悔改，於九十四年十
    一月九日上午十一時許起至同日下午二時三十分許止，先後
    在友人高石英美位於嘉義縣阿里山鄉樂野村四鄰一一五號住
    處及位於阿里山公路五一點八公里處之「半路亭小吃店」內
    ，與高石英美、高清文、杜春美等人一同飲用五十八度高梁
    酒約二小瓶。甲○○明知其並未領有駕駛執照，且因飲用酒
    類而精神狀況不佳、反應較慢，已達無法為安全駕駛之程度
    ，竟仍於同日下午二時三十分許，駕駛高石英美所有之車牌
    號碼CZ -1475號自用小客車，搭載高石英美（坐副駕駛座）
    、高清文（坐右後座）、杜春美（坐左後座）欲由「半路亭
    小吃店」返回高石英美之住處，而沿嘉義縣阿里山鄉○○村
    ○○段往阿里山鄉○○○○○道路由北向南行駛，途經嘉義
    縣阿里山鄉樂野村二鄰六十九號前，原應注意汽車在雙向二
    車道行駛時，應在遵行車道內行駛，且在劃有分向限制線之
    路段，不得駛入來車之車道內；且汽車行駛時，駕駛人應注
    意車前狀況，並隨時採取必要之安全措施，而依當時情形天
    候晴、日間自然光線、路面乾燥、無缺陷、亦無障礙物，並
    無不能注意之情事，竟疏於注意而貿然駛入對向車道，適浦
    愛真騎乘車牌號碼BU2 -529號重型機車由南往北行駛至該處
    對向車道，而遭甲○○駕駛上開自用小客車迎面撞擊機車車
    頭，致浦愛真因頭部外傷、顱骨骨折腦出血當場死亡。甲○
    ○所駕駛上開自小客車則於撞擊機車後衝出對向車道路面而
    墜落該路段下方溪谷，致車內乘客杜春美因頭部外傷、腦損
    傷當場死亡；高石英美受有第五腰椎、第一薦椎椎弓崩解性
    滑脫、左肩捩傷、右側第二、三、五、六肋骨骨折、右側骨
    盆骨折、頭部外傷等傷害；高清文受有第一、二腰椎爆炸性
    骨折、頭部外傷併頭皮撕裂傷、腹部挫傷等傷害（過失傷害
    部分均未據告訴）；甲○○則受有腹部鈍傷併肝臟裂傷及內
    出血、後腹腔血腫、右髖脫臼、右腸骨骨折、胸部鈍傷併右
    側多根肋骨骨折及右側血氣胸、右側鎖骨骨折、右腰及右臉
    多處挫擦傷等傷害。甲○○經送往財團法人嘉義基督教醫院
    （下稱基督教醫院）急救，而經醫院抽血檢驗，測得甲○○
    血液中所含酒精濃度為241mg/dl（換算為呼氣所含酒精濃度
    為1.15mg/l）。
二、案經臺灣嘉義地方法院檢察署檢察官自動檢舉偵查起訴。
    理  由
壹、程序方面：
    按被告以外之人於審判外之陳述，經當事人於審判程序同意
    作為證據，法院審酌該言詞陳述或書面陳述作成時之情況，
    認為適當者，亦得為證據。刑事訴訟法第一百五十九條之五
    第一項定有明文。查本件認定事實所引用之證人高清文警詢
    時及偵查中之證詞、證人周良信、徐鴻章、石台平偵查中之
    證詞、道路交通事故調查報告、道路交通事故現場圖、嘉義
    基督教醫院診斷證明書、聖馬爾定醫院診斷證明書、生化緊
    急檢查單影本、臺灣嘉義地方法院檢察署相驗筆錄、驗斷書
    及相驗屍體證明書、嘉義縣消防局阿里山分隊救難報告書及
    嘉義縣消防局第三大隊奮起湖分隊搶救阿里山公所旁轎車墜
    落溪床報告書等證據方法，經本院於審理時逐一提示予被告
    甲○○及辯護人表示意見，經被告及辯護人明確表示同意有
    證據能力（見本院卷第三一頁）。本院審酌採納上開傳聞證
    據，無礙被告於程序上之彈劾詰問權利，且認上開傳聞證據
    合於刑事訴訟法第一百五十九條之一第二項、第一百五十九
    條之四及第一百五十九之五等規定，因而均具證據能力，合
    先敘明。
貳、實體方面：
  一、訊據被告甲○○固坦承伊於上開時地確有飲用酒類之事實
      ，然矢口否認有何服用酒類不能安全駕駛而駕駛及過失致
      人於死犯行，辯稱：案發當日該肇事車輛並非伊所駕駛，
      而係同案被告高石英美所駕駛云云。惟查：
  (一)、九十四年十一月九日下午三時許，高石英美所有之車牌號
      碼CZ -1475號自用小客車上乘坐被告甲○○、高石英美、
      證人高清文、被害人杜春美等四人欲由「半路亭小吃店」
      返回高石英美之住處，而沿嘉義縣阿里山鄉○○村○○段
      往阿里山鄉○○○○○道路由北向南行駛，途經嘉義縣阿
      里山鄉樂野村二鄰六十九號前，因該自用小客車駛入對向
      車道，而與被害人浦愛真所騎乘車牌號碼BU2 -529號重型
      機車發生對撞，上開自小客車於撞擊機車後衝出對向車道
      路面而墜落該路段下方溪谷等情，為被告甲○○所是認，
      亦與高石英美所供情節一致。復核與證人高清文於警詢時
      、偵查中及原審審理時之證詞相符，並有道路交通事故調
      查報告、道路交通事故現場圖各乙份及現場、車損照片四
      十五幀附卷可稽，是此部份事實，至為明灼，堪以認定。
      而被害人浦愛真所騎乘之機車因遭上開自用小客車迎面撞
      擊機車車頭，致被害人浦愛真因頭部外傷、顱骨骨折腦出
      血當場死亡；以及上開自用小客車墜落該路段下方溪谷後
      ，致被害人即車內乘客杜春美因頭部外傷、腦損傷當場死
      亡；高石英美受有第五腰椎、第一薦椎椎弓崩解性滑脫、
      左肩捩傷、右側第二、三、五、六肋骨骨折、右側骨盆骨
      折、頭部外傷等傷害，證人高清文受有第一、二腰椎爆炸
      性骨折、頭部外傷併頭皮撕裂傷、腹部挫傷等傷害；被告
      甲○○受有腹部鈍傷併肝臟裂傷及內出血、後腹腔血腫、
      右髖脫臼、右腸骨骨折、胸部鈍傷併右側多根肋骨骨折及
      右側血氣胸、右側鎖骨骨折、右腰及右臉多處挫擦傷之傷
      害等情，則有嘉義基督教醫院診斷證明書（被告甲○○部
      分）乙份、聖馬爾定醫院診斷證明書二份（高石英美及證
      人高清文部分）、臺灣嘉義地方法院檢察署相驗筆錄、驗
      斷書及相驗屍體證明書各二份在卷可憑。是被害人浦愛真
      、杜春美係因本件車禍事故發生而傷重當場死亡，以及被
      告甲○○、高石英美及證人高清文分別受有上開傷害之事
      實，亦均堪認定。
  (二)、被告甲○○於九十四年十一月九日上午十一時許起至同日
      下午二時三十分許止，先後在高石英美位於嘉義縣阿里山
      鄉樂野村四鄰一一五號住處及位於阿里山公路五一點八公
      里處之「半路亭小吃店」內，與高石英美、證人高清文及
      被害人杜春美等人一同飲用五十八度高梁酒約二小瓶等情
      ，為被告甲○○所坦認不諱，核與證人高清文於原審審理
      時結證情節相符（見原審卷第九四頁）；參以被告甲○○
      於上開車禍發生受傷後，經送往基督教醫院急救時，而經
      醫院抽血檢驗，測得其血液中所含酒精濃度為241mg/ dl
      （換算為呼氣所含酒精濃度為1.15mg/l）等情，則有其生
      化緊急檢查單影本一紙附卷可憑（見偵卷第十七頁）。而
      刑法第一百八十五條之三規定所謂「不能安全駕駛」，係
      抽象危險犯，並不以發生具體危險為必要，對於呼氣酒精
      濃度已達每公升0.55毫克以上，肇事率為一般正常人之十
      倍，自屬已達不能安全駕車之標準。準此，被告甲○○於
      事實一所載時地飲用酒類後，其體內酒精濃度已超出上開
      標準甚多，其駕駛肇事自小客車時已達不能安全駕駛之程
      度甚明。
  (三)、本件車禍事故發生時駕駛人究為何人乙節，觀諸證人即現
      場救援之嘉義縣消防局阿里山分隊隊員徐鴻章於檢察官偵
      訊時結證稱：其到現場救援時，發現仍有三人在摔落山谷
      之自小客車內，證人高清文已在車外，被告甲○○坐在駕
      駛座內因腳骨骨折爬不出來，駕駛座打不開，高石英美坐
      在前乘客座，被害人杜春美在後座已無生命跡象（見偵卷
      第二八頁）等詞；參以證人即案發時嘉義縣消防局第三大
      隊奮起湖分隊小隊長周良信於原審審理時亦結證稱：伊至
      山谷下方時，肇事自小客車內已有一人跑出來，伊負責駕
      駛座那邊的救援工作，看見車內駕駛座有一名男性、駕駛
      座旁有一名女性、後座有一名頭部受傷女性，駕駛座的男
      性因為座椅靠背往前推擠，被卡在方向盤與椅背間，一直
      喊腳痛（見原審卷第六六至第七二頁）等語，前後對照以
      觀，其二人證述情詞相符，並無瑕疵可指，且其二人為現
      場救援人員，與被告甲○○及高石英美二人俱無任何利害
      關係，其證述之真實性及憑信性自無可疑。再佐以嘉義縣
      消防局阿里山分隊救難報告書（見偵卷第十一頁）及嘉義
      縣消防局第三大隊奮起湖分隊搶救阿里山公所旁轎車墜落
      溪床報告書（見偵卷第十二頁）均載明：救援人員抵達山
      谷下方先將在車外之證人高清文送醫，次將坐在右前座之
      高石英美由右前座救出送醫，再救援駕駛座內之被告甲○
      ○，然因左前座門變形卡死，改由右前座門救出，並固定
      大腿骨折後送醫，左後座被害人杜春美因駕駛座及後車廂
      墜地後擠壓，已無生命跡象等情明確，亦與上開證人徐鴻
      章、周良信之證述情節一致，更徵本案肇事後自小客車內
      位於駕駛座者確為被告甲○○無誤。另參諸證人周良信就
      駕駛座之情形於原審審理時結證稱：「（問：那個男的在
      駕駛座上是何姿勢？）他因為後面的靠背往前推擠，他被
      卡在方向盤跟後背之間。他說腳痛，無法動彈。」（見原
      審卷第六八頁）、「（問：你說你們去搶救的時候，駕駛
      座的人卡在車上，請描述一下當時駕駛座的椅子與方向盤
      之間的距離多近？）椅子往前移，後面的擠過來，駕駛座
      跟方向盤的距離約二十公分。」（見原審卷第七一頁）等
      詞，顯見救援當時駕駛人已因事故發生時車體變形之擠壓
      力量而受困於駕駛座椅背及方向盤間；佐以鑑定人石台平
      於偵查中亦陳稱：「（問：是否有可能因車子翻覆而改變
      車內乘客的座位？）可能性甚微，因有排檔及前座座椅相
      隔。」（見偵卷第五二頁反面）等語。更證由該自小客車
      內狹窄之空間配置及事故後駕駛座座椅與方向盤間緊密之
      距離以觀，被告甲○○自無可能係於車輛翻覆過程中適由
      其他位置變換至駕駛座而呈現坐姿，故該自小客車肇事時
      之駕駛人即為被告甲○○甚明。此外，被告甲○○因本件
      車禍事故而受有腹部鈍傷併肝臟裂傷及內出血、後腹腔血
      腫、右髖脫臼、右腸骨骨折、胸部鈍傷併右側多根肋骨骨
      折及右側血氣胸、右側鎖骨骨折、右腰及右臉多處挫擦傷
      之傷害等情，業如上述。經檢察官囑請法醫師鑑定，其鑑
      定結果：「（一）自小客車發生事故致車體突然停頓時，
      車內乘員之身體因慣性作用仍繼續向前行進，故碰撞座前
      之物（方向盤、擋風玻璃、置物箱或前座椅背）而致傷。
      依據日本警察科學研究所上山勝教授之文獻報告，駕駛及
      前座乘員傷勢之鑑別特徵為方向盤損傷。（二）駕駛人之
      主要損傷為方向盤碰撞造成胸廓骨折，以及方向盤與脊柱
      骨骼前後擠壓造成上腹腔內臟（肝臟、脾臟）破裂出血。
      次要損傷為腳踩煞車或油門踏板，當車體突停而身體過度
      前衝時，造成骨盆及下肢之損傷及骨折。（三）右前座乘
      員之主要損傷為頭部碰撞擋風玻璃造成之顱腦損傷。置物
      箱由於材質較軟，因此胸部及腹部的傷害程度較輕。（四
      ）卷證資料記載甲○○傷勢：腹部鈍傷併肝裂傷及內出血
      、後腹腔血腫、胸部鈍傷併右側多根肋骨骨折及右側血氣
      胸，均符合為方向盤損傷。右髖脫臼及右腸骨骨折符合為
      （煞車）踏板損傷。故研判甲○○為駕駛人。」等情，此
      有鑑定意見書乙份（見偵卷第五五至五七頁）在卷足憑，
      復據鑑定人石台平法醫師於偵查中結證明確，亦與上開搶
      救時所呈現之客觀事實互核一致。又本件被告上訴後本院
      循其辯護人請求送法務部法醫研究所就上開事實再為分析
      研判何人為駕駛人，據鑑定人蕭開平鑑定研判結果稱：
      一、石台平所撰寫之鑑定意見書甚為中肯，應值採信。二
      、略。三、由傷勢研判…甲○○之髖關節脫位、鎖骨骨折
      及氣胸亦較支持有駕駛座位致方向盤損傷之特徵。高石英
      美之傷均在右側包括右側第二、三、五、六肋骨骨折，右
      側骨盆骨折等，均集中於與靠右側座位車窗、車體撞擊之
      傷勢。坐滿四人之自小客車空間狹窄，已達無法換位之程
      度，故車禍過程換位之可能性應可排除。四、以上綜合研
      判甲○○為車禍時自小客車駕駛（見本院卷第六○頁），
      益徵本件肇事自小客車之駕駛人確為被告甲○○無疑。
  (四)、至被告甲○○固辯稱：案發當日該肇事車輛並非伊所駕駛
      ，而係高石英美所駕駛云云，並舉證人武梁有嬌、高清文
      及高來成為證。然證人武梁有嬌於原審審理時業結證稱：
      伊並未看到案發當日肇事車輛自「半路亭小吃店」離開時
      由何人駕駛（見原審卷第七六頁）等語，是其證詞自不足
      為被告甲○○上開辯詞之佐憑。次觀諸證人高清文於警詢
      時及偵查中就車內乘員之座位固均證稱：是高石英美駕駛
      ，伊坐在右後座，右前座是被害人杜春美，被告甲○○坐
      左後座」（見警卷第五頁、偵卷第四五頁）云云，惟對照
      被告甲○○於警詢時及原審審理時就車內乘員之座位係供
      稱：是由高石英美開車的，伊坐在右後方，左後方是證人
      高清文，右前方是被害人杜春美（見警卷第七頁；原審卷
      第一一○頁）云云，其二人就後座乘坐者位置之供述顯然
      互有出入，是被告甲○○上開辯詞及證人高清文上開證詞
      是否與事實相符，自屬可疑。再以被告甲○○上開辯詞及
      證人高清文上開證詞內容，對照上開證人徐鴻章、周良信
      就車內所餘三人乘坐位置之證述情節，以及嘉義縣消防局
      阿里山分隊救難報告書、嘉義縣消防局第三大隊奮起湖分
      隊搶救阿里山公所旁轎車墜落溪床報告書所記載救援時車
      內三人之座位分佈情形以觀，及被告江永福所受之傷勢與
      高石英美所受之傷等研判，被告甲○○上開辯詞及證人高
      清文之證詞更與客觀事實無一相符，更徵其所辯及高清文
      所證均不實，並不足採。另證人高來成固於原審審理時證
      稱：伊第一印象駕駛座的人好像是女生（見原審卷第八一
      頁）云云，然其於原審審理時就其觀察方式及判斷依據復
      證稱：「（問：你是隔他多遠，才感覺是女生？）從前方
      乘客座的窗戶看進去。（問：你有無看到駕駛座的人的臉
      ？）臉我沒有看到。」（見原審卷第八一頁）、「（問：
      你為何會說駕駛座的人會是個女生？）因為我當時看起來
      ，頭髮比較長，有蓋住眼睛。」（見原審卷第八六頁）、
      「（問：你說坐在駕駛座的人頭髮比較長，頭髮長度為何
      ？）前額頭髮長度蓋到眼睛，後面頭髮我沒有注意到。‧
      ‧‧（問：駕駛座的人他的頭是仰著還是趴著？）好像頭
      側向一邊。（問：駕駛座的人臉部是否很多血？）臉部有
      夾雜碎片跟汗水，所以看不清楚。」（見原審卷第八七頁
      ）等詞，足認證人高來成當時係由車輛右前側車窗向駕駛
      座方向查看駕駛人，而非近身觀察確認，且當時該位於駕
      駛座者頭部側向一邊，臉部亦有夾雜碎片及汗水，其距離
      、角度及駕駛人狀況均致證人高來成於該短暫時間內難以
      清楚觀察，故證人高來成於原審到庭接受交互詰問時始以
      該人前額頭髮長度蓋到眼睛作為其判斷性別之依據而為上
      開證述，顯見證人高來成上開「伊第一印象駕駛座的人好
      像是女生」之證詞並非出於其五官知覺之直接觀察結果，
      而僅係其主觀判斷、臆測之詞，故其此部份之證詞自無證
      據價值，而難作為有利於被告甲○○之佐憑。上開三名證
      人之證詞均難佐證被告甲○○之辯詞為真，是被告甲○○
      辯稱：案發當日該肇事車輛並非伊所駕駛云云，尚乏其據
      ，委不足採。又其辯護人於上訴準備書狀中雖請求再傳訊
      證人高清文、汪榮華、莊連發、呂詠棋、鐘森宏等再查駕
      駛之人為何，然按本件經法醫研究所綜合現場搶救情形、
      各人所受傷勢及車內狀況為研判，認駕駛者係被告甲○○
      無疑，其事證已明，本院認無再傳訊證人詰問之必要，附
      此敘明。
  (五)、而本件事故之始，高石英美於同年月十一日員警至財團法
      人天主教聖馬爾定醫院就上開車禍事故製作筆錄時，明知
      其並非上開車禍事故發生時之駕駛人，竟意圖使實際肇事
      駕駛人甲○○隱避，基於頂替之故意，向製作筆錄員警謊
      稱其為本件肇事自小客車之駕駛人，而頂替實際犯罪者甲
      ○○。迄同年十二月二十七日高石英美至臺灣嘉義地方法
      院檢察署接受檢察官偵訊時始坦認其並非本件車禍事故發
      生時自小客車之駕駛人，而經檢察官起訴其意圖使犯人隱
      避而頂替罪，亦經原審判處有期徒刑三月，緩刑二年確定
      。
  (六)、按汽車行駛時，駕駛人應注意車前狀況，並隨時採取必要
      之安全措施；汽車在雙向二車道行駛時，均應在遵行車道
      內行駛，且在劃有分向限制線之路段，不得駛入來車之車
      道內，道路交通安全規則第九十四條第三項及同規則第九
      十七條第一項第一款、第二款分別定有明文。次按雙黃實
      線，設於路段中，用以分隔對向車道，並雙向禁止超車、
      跨越或迴轉，此觀道路交通標誌標線號誌設置規則第一百
      四十九條第一項第一款第八目規定甚明。本件車禍事故發
      生時，天候晴、日間自然光線、路面乾燥、無缺陷、亦無
      障礙物等情，此有上開道路交通事故調查報告表在卷可考
      ；而本件車禍事故發生之路段，係繪有雙黃實線之雙向二
      車道等情，此觀諸事故現場照片（見警卷第二七頁）即明
      。被告甲○○在無不能注意之情形下，疏未注意上開注意
      義務，駕駛車輛跨越雙黃實線（分向限制線），致與被害
      人浦愛真所騎乘之上開機車發生對撞，再衝入對向車道下
      方溪谷，而生被害人浦愛真、杜春美死亡之結果，是被告
      甲○○就本件車禍之發生具有過失至為顯然。
  (七)、綜上所述，被告甲○○於飲酒已達不能安全駕駛動力交通
      工具之程度後，仍駕駛上開自用小客車肇事，過失致被害
      人浦愛真、杜春美死亡之事證明確，其上開過失與被害人
      死亡復有因果關係，事證已臻明確，被告犯行可堪認定，
      應依法論科。
  二、被告甲○○於飲酒已達不能安全駕駛動力交通工具之程度
      後，駕駛上開肇事自用小客車，核其此部份所為，係犯刑
      法第一百八十五條之三服用酒類不能安全駕駛動力交通工
      具而駕駛罪；其駕駛上開車輛肇事，致被害人浦愛真、杜
      春美死亡部分所為，則係犯刑法第二百七十六條第一項之
      過失致人於死罪。
  三、按行為後法律修正，致行為時與裁判時之法律規定不同，
      而有刑法第二條第一項行為後法律變更之情形者，應比較
      新舊法，依「從舊從輕」之法則，適用最有利於行為人之
      法律；又所稱「法律變更」應係指刑罰法律變更，即犯罪
      構成要件或處罰之內容變更，或「罪」「刑」雖未變更，
      但因法條修正結果，使刑罰之實質內容發生變動而輕重之
      別者而言。查：
  (一)、被告甲○○行為後，九十五年六月十四日修正公布，同年
      七月一日施行之刑法施行法第一條之一增訂「中華民國九
      十四年一月七日刑法修正施行後，刑法分則編所定罰金之
      貨幣單位為新臺幣。九十四年一月七日刑法修正時，刑法
      分則編未修正之條文定有罰金者，自九十四年一月七日刑
      法修正施行後，就其所定數額提高為三十倍。但七十二年
      六月二十六日至九十四年一月七日新增或修正之條文，就
      其所定數額提高為三倍」等內容。而被告甲○○所犯之刑
      法第一百八十五條之三係八十八年四月二十一日所新增之
      條文，其罰金之法定刑為「三萬元」（貨幣單位為「銀元
      」），依現行法規所定貨幣單位折算新台幣條例規定折算
      為「新臺幣九萬元」，而其所犯刑法第二百七十六條第一
      項自七十二年六月二十六日（即罰金罰鍰提高標準條例修
      正公布日）迄今未修正，其罰金之法定刑為「二千元」（
      貨幣單位為「銀元」），再依罰金罰鍰提高標準條例第一
      條前段規定罰金刑提高十倍為「銀元二萬元」，依現行法
      規所定貨幣單位折算新台幣條例規定折算為「新臺幣六萬
      元」；又於刑法施行法第一條之一施行日（即九十五年七
      月一日）後，刑法所定罰金之貨幣單位改為「新臺幣」，
      就刑法第一百八十五條之三所定數額提高三倍，亦即「新
      臺幣九萬元」，就刑法第二百七十六條第一項所定數額提
      高三十倍，亦為「新臺幣六萬元」，是刑法施行法第一條
      之一施行後，罰金刑貨幣單位雖有「新臺幣」之更異，惟
      適用結果之罰金額度則無二致，就罰金法定刑提高之「刑
      罰權規範內容」並未變更，尚無刑法第二條第一項新舊法
      比較適用之問題，自應適用現行有效之法律。
  (二)、刑法第三十三條第五款亦於被告甲○○行為後修正施行，
      修正前刑法第三十三條第五款規定「罰金：一元以上」，
      而修正後該款則規定「罰金：新臺幣一千元以上，以百元
      計算之」，致刑法法定本刑中列有罰金刑者，其罰金刑部
      分刑度有加重之情形，應依新刑法第二條第一項前段之規
      定，適用行為時法（最高法院九十五年第八次刑事庭決議
      參照）。
  (三)、被告甲○○行為後，刑法第四十七條於九十四年一月七日
      修正，同年二月二日公布，九十五年七月一日修正施行，
      修正前刑法第四十七條規定，受有期徒刑之執行完畢，或
      受無期徒刑或有期徒刑一部之執行而赦免後，五年以內再
      犯有期徒刑以上之罪者，為累犯。而修正後第四十七條第
      一項則規定，五年以內「故意」再犯有期徒刑以上之罪者
      ，為累犯，限縮以「故意」再犯者為限，始成立累犯。本
      件被告甲○○曾因公共危險等案件，被判處應執行有期徒
      刑五月，如易科罰金，以銀元三百元折算一日確定，於九
      十二年十二月八日執行完畢等情，有其臺灣高等法院被告
      全國前案紀錄表乙份附卷可佐，其犯刑法第一百八十五條
      之三部分係受有期徒刑之執行完畢後，五年以內「故意」
      再犯本件服用酒類不能安全駕駛而駕駛之罪，是依九十五
      年七月一日修正施行前後刑法第四十七條新舊法規定，均
      符合累犯之要件，刑罰權規範狀態並無有利或不利之變更
      ，不生新舊法比較問題，自應適用現行刑法第四十七條第
      一項規定，論以累犯，並加重其刑。而其所犯刑法二百七
      十六條第一項過失致人於死罪部分，係於受有期徒刑執行
      完畢五年以內，因「過失」犯本件有期徒刑以上之罪，依
      修正前刑法第四十七條規定，固構成累犯，然依修正後之
      刑法第四十七條第一項之規定，則不構成累犯，經比較新
      舊法之結果，以修正後之刑法較有利於被告，是此部份應
      適用修正後之刑法，不構成累犯。
  (四)、修正前刑法第五十一條第五款原規定多數有期徒刑合併應
      執行之刑不得逾二十年，刑法九十五年七月一日修正施行
      後，提高合併應執行之最高度刑期為三十年，又定執行刑
      為科刑事項，影響及行為人刑罰法律效果，自有就新舊法
      比較必要（最高法院九十五年第八次刑事庭會議決議參照
      ），比較修正前後規定之結果，以行為時之舊法有利於被
      告甲○○，應依新法第二條第一項前段規定，適用修正前
      刑法第五十一條第五款定其應執行之刑。而被告甲○○以
      一過失駕駛行為，同時觸犯二過失致人於死罪，為想像競
      合犯，應依刑法第五十五條前段規定，從一重處斷。另被
      告甲○○並未領有駕駛執照等情，有其公路監理電子閘門
      證號查詢汽車駕駛人資料乙份（見偵卷第二○頁）在卷可
      憑，且其復於飲用酒類後已達不能安全駕駛之程度而駕駛
      ，業如上述，其無駕駛執照又酒醉駕車，因而致人死亡，
      故就其過失致人於死罪部分應依道路交通管理處罰條例第
      八十六條第一項之規定加重其刑（臺灣高等法院八十七年
      十一月法律座談會刑事類提案第五十六號參照）。所犯上
      開二罪，犯意各別，構成要件互異，應予分論併罰。
  四、原審以被告罪證明確，依刑法第二條第一項前段、第一百
      八十五條之三、第二百七十六條第一項、第五十五條、第
      五十一條第五款（修正前）、第四十七條第一項，道路交
      通管理處罰條例第八十六條第一項，刑法施行法第一條之
      一第一項、第二項前段、第二項但書等規定，並審酌酒後
      駕車之危害及酒後不應駕車之觀念，已透過學校教育、政
      令宣導及各類媒體廣為介紹傳達各界週知多年，且被告甲
      ○○已有服用酒類不能安全駕駛動力交通工具而駕駛之前
      案，並因此入監服刑，而仍不知警惕，竟於飲用酒類達不
      能安全駕駛程度後再度駕駛動力交通工具，顯心存僥倖，
      並乏尊重其他用路人生命、財產安全之觀念，駕駛態度甚
      為輕率，至屬可訾；再審酌被告甲○○國中肄業之智識程
      度，目前從事臨時工，月收入約新臺幣（下同）二萬元之
      生活狀況，就本件車禍應負全部過失及其違反注意義務之
      程度、肇事致二名被害人死亡之所生損害，以及被告甲○
      ○於事後仍矢口否認犯行之犯後態度，亦未賠償被害人家
      屬所生損害等一切情狀，就其所犯服用酒類，不能安全駕
      駛動力交通工具而駕駛罪，處有期徒刑六月。又因過失致
      人於死，處有期徒刑一年八月。並定應執行刑為有期徒刑
      二年。其認事用法均無違誤，量刑亦妥適，被告上訴否認
      犯罪，指摘原判決不當云云，顯無理由，其上訴應予駁回
      。
據上論斷，應依刑事訴訟法第三百六十八條，判決如主文。
本案經檢察官劉欽銘到庭執行職務。
中　　華　　民　　國　　96　　年　　6 　　月　　14　　日
                  刑事第一庭    審判長法　官  黃崑宗
                                      法  官  蔡長林
                                      法  官  夏金郎
以上正本證明與原本無異。
不得上訴。
　　　　　　　　　　　　　　　　　　　書記官  劉岳文
中　　華　　民　　國　　96　　年　　6 　　月　　14　　日
附錄本案論罪科刑法條全文：
中華民國刑法第185條之3
（重大違背義務致交通危險罪）
服用毒品、麻醉藥品、酒類或其他相類之物，不能安全駕駛動力
交通工具而駕駛者，處1年以下有期徒刑、拘役或3萬元以下罰金
。
中華民國刑法第276條第1項
（過失致死罪）
因過失致人於死者，處2年以下有期徒刑、拘役或2千元以下罰金
。
